【裁判字號】    95,交聲,890
【裁判日期】    951031
【裁判案由】    聲明異議
【裁判全文】
臺灣臺中地方法院交通事件事裁定       95年度交聲字第890號
原處分機關  交通部公路總局臺中區監理所豐原監理站
異  議  人
即受處分人  甲○○
上列受處分人因違反道路交通管理處罰條例案件，對於交通部公
路總局臺中區監理所豐原監理站九十五年九月十二日所為之裁決
（豐監稽違字第裁六三─ＺＨＢ○二一五二七號裁決書），聲明
異議，本院裁定如下：
    主  文
原處分撤銷。
    理  由
一、原處分機關略以：國道公路警察局第八警察隊白河分隊掣單
    逕行舉發受處分人甲○○所有之車牌號碼六Ｕ－八○七六號
    自小客車，於九十四年十二月九日九時二十七分許，在國道
    三號北向三○七公里五百公尺處，因速限一一○公里，經雷
    達（射）測定行速為一二五公里，超速十五公里違規，受處
    分人未於應到案日期前提出申訴，該所遂於九十五年九月十
    二日以豐監稽違字第裁六三─ＺＨＢ○二一五二七號裁決書
    ，裁處罰鍰新臺幣（下同）六千元整，逾期則依裁決書處罰
    主文規定裁處，於法並無不合等語。
二、本件異議人即受處分人甲○○則以：受處分人於到案日期前
    繳納，僅須繳納三千元，且可依修正前道路交通管理處罰條
    例之規定處吊扣汽車牌照或駕駛執照，但舉發違反道路交通
    管理事件通知單向受處分人戶籍地送達，因掛號郵寄無法送
    達，改以公示送達，致受處分人未收受通知，而須付加倍罰
    鍰之責任。按憲法第十條規定保障人民有居住、遷徙之自由
    ，人民可有住所、居所，不以居住於住所為必要，受處分人
    有向監理站申請更改送達地址（因受處分人之住所地，有貸
    款利息支出，繳納所得稅時，必須設籍於該址，才可以扣抵
    所得稅，致無法遷出），九十四年之汽車燃料費、九十五年
    之使用牌照稅均向受處分人申請之臺中市○○區○○路二段
    一六○巷七之二號十二樓為送達，為何違規通知單逕向戶籍
    地送達後再為公示送達，令受處分人負加重之罰責，處分機
    關應查明是否另有居所地再為送達，況受處分人有申請地址
    之異動，爰聲明異議等語。
三、按汽車違反道路交通管理事件，以科學儀器取得違規證據資
    料，足資認定其違規事實者，得逕行舉發之，而逕行舉發，
    應記明車輛牌照號碼、車型等可資辨明之資料，查明汽車所
    有人姓名或名稱、住址，並以該汽車所有人為被通知人製單
    舉發之，由舉發機關送達被通知人；且逕行舉發違反道路交
    通管理事件，經汽車所有人依通知單之應到案日期前到案，
    並告知違規駕駛人姓名、身分證統一編號及住址者，處罰機
    關應即另行通知違規駕駛人到案依法處理，逾應到案日期，
    處罰機關應依道路交通管理處罰條例第八十五條第三項規定
    處罰該汽車所有人，違反道路交通管理事件統一裁罰標準及
    處理細則第二十三條第一項第五款、第二項、第十一條第一
    項第二款、第二十四條亦分別定有明文。是受處分人自應先
    受「舉發違反道路交通管理事件通知單」之通知，其始知悉
    應到案日期，否則受處分人即無從知悉應到案日期，主管機
    關未經合法送達逕行裁決，其裁決程序即屬不適法。
四、經查：本件異議人甲○○所有之車牌號碼六Ｕ－八○七六號
    自小客車於前揭時、地違規之舉發通知單揭由原舉發機關依
    異議人之戶籍地址「臺中縣潭子鄉○○路○段七巷十號四樓
    之十」寄送，該通知單因「查無此人」為由遭退回，原舉發
    機關遂依法為「公示送達」等情，有舉發相片、通知單、裁
    決書等在卷可稽。惟異議人異議稱：伊有向監理機關申請變
    更通訊地址，且九十四年的燃料費通知書及九十五年的使用
    牌照稅繳款書均係送達伊所申請增設之通信地址「臺中市○
    ○區○○路二段一六○巷七之二號十二樓」，伊並未收到舉
    發違反道路交通管理事件通知單，以致於法在到案期限前繳
    納罰鍰等語。又受處分人甲○○所有之車牌號碼六Ｕ－八○
    七六號自小客車於九十三年七月二十六日向原處分機關即交
    通部公路總局臺中區監理所豐原監理站申請增設「臺中市○
    ○區○○路二段一六○巷七之二號十二樓」為其通信地址之
    事實，業經本院向原處分機關即交通部公路總局臺中區監理
    所函查屬實，此有該監理站九十五年十月十三日以中監豐字
    第○九五○一○五二一七號函暨所附汽車異動歷史查詢資料
    一紙在卷可稽。故依行政程序法第七十二條第一項前段：「
    送達，於應受送達人之住居所、事務所或營業所行之」，故
    本件異議人既已向監理機關變更通信地址為其居所，依前揭
    關於送達之相關規定，舉發通知單仍應依受處分人所陳明之
    居所為送達。原舉發機關未盡查證之責，未向監理機關查詢
    受處分人是否有增設通信地址，而向受處分人陳報後之居所
    送達，復因受處分人之戶籍地址無法送達而逕為公示送達，
    該送達即不生效力。則綜觀卷附證據及本院調查所得，尚乏
    積極事證足資證明受處分人已受前開通知單之合法送達。揆
    諸前述說明，原處分機關逕予裁決，程序上即不適法，原處
    分自應予以撤銷。本件應發回原處分機關，由原處分機關重
    新送達後，再依法裁決。
五、據上論斷，應依道路交通案件處理辦法第二十條，裁定如主
    文。
中    華    民    國    95    年    10    月    31    日
                  交通法庭      法  官  余德正
上正本證明與原本無異。
如不服本裁定應於送達後五日內向本院提出抗告狀。
                                書記官  廖日晟
中    華    民    國    95    年    10    月    31    日


司法院資訊處製作；財團法人民間司法改革基金會備份。
